【裁判字號】    97,聲,1176
【裁判日期】    970930
【裁判案由】    返還提存物
【裁判全文】
臺灣臺南地方法院民事裁定              97年度聲字第1176號
聲  請  人  京城商業銀行股份有限公司
法定代理人  己○○
相  對  人  戊○○○
            乙○○
            丙○○
            丁○○
            甲○○
上列當事人間聲請返還擔保金事件，本院裁定如下：
    主  文
聲請駁回。
聲請程序費用由聲請人負擔。
    理  由
一、聲請意旨以：聲請人前經鈞院以97年度裁全字第788號假扣
    押裁定，准聲請人提供新臺幣（下同）67,000元或同額之中
    央政府建設公債92年度甲類第4期債票（登錄債券）或中央
    政府建設公債88年度甲類第1期債票（登錄債券）後，得就
    債務人銘揚金屬股份有限公司、甲○○、郭高德、戊○○○
    、郭陳阿美之財產實施假扣押，聲請人因此提供92年度甲類
    第4期中央政府建設公債（債券代號A92104號）面額100,000
    元之擔保物，經鈞院以97年度存字第577號擔保提存事件受
    理提存在案，並以鈞院97年度執全字第521號假扣押執行事
    件查封債務人之財產。前述受擔保利益人郭高德已於96年1
    月31日死亡，其繼承人為相對人戊○○○（配偶）、丙○○
    （長女）、甲○○（長男）、丁○○（次女）、乙○○（次
    男），各繼承人均未聲明拋棄繼承或限定繼承，自應繼承受
    擔保利益人郭高德之權利義務，而為受擔保利益人。又聲請
    人已聲請撤回假扣押執行，且聲請法院裁定命相對人戊○○○、丙○○、甲○○、丁○○、乙○○限期行使權利，經本
    院以97年度聲字第808號裁定確定在案，相對人戊○○○、
    丙○○、甲○○、丁○○、乙○○逾期未行使權利，爰依民
    事訴訟法第104條第1項第3款之規定，聲請返還擔保金等語
    。
二、按返還擔保金，依民事訴訟法第106條準用第104條第1項之
    規定，須符合：(1)應供擔保之原因消滅者。(2)供擔保人證明
    受擔保利益人同意返還者。(3)訴訟終結後供擔保人證明已定
    20日以上之期間催告受擔保利益人行使權利而未行使，或法
    院依供擔保人之聲請，通知擔保利益人於一定期間內行使權
    利並向法院為行使權利之證明而未證明者之要件，法院始得
    裁定返還擔保金。
三、經查：聲請人主張上開事實，固據其提出本院97年度聲字第
    795 號民事裁定暨確定證明書各1份為證，並經本院依職權
    調閱本院97年度執全字第521號（含97年度裁全字第788號）
    民事假扣押事件、97年度存字第577號擔保提存事件、本院
    97年度聲字第795號限期行使權利事件卷宗核閱屬實，是本
    件假扣押程序業已終結無誤。惟查，本院97年度執全字第
    521號假扣押執行事件，聲請人聲請對於債務人銘揚金屬股
    份有限公司、郭高德之財產為假扣押，其中關於債務人銘揚
    金屬股份有限公司部分，業經本院於97年2月25日核發禁止
    債務人銘揚金屬股份有限公司收取對於第三人永豐商業銀行
    股份有限公司北台南分行之存款債權或為其他處分，第三人
    永豐商業銀行股份有限公司北台南分行亦不得對債務人銘揚
    金屬股份有限公司清償之執行命令，經永豐商業銀行股份有
    限公司北台南分行對於聲請人之債權在795元範圍內為假扣
    押，聲請人其後雖已具狀聲請撤回此部分之假扣押，惟聲請
    人僅以債務人郭高德之繼承人戊○○○、乙○○、丙○○、
    丁○○、甲○○為相對人，聲請本院以97年度聲字第795 號
    裁定限期行使權利，相對人戊○○○、乙○○、丙○○、丁○○、甲○○迄今並未行使權利等情，固有本院民事紀錄科
    查詢表附卷足參，惟聲請人就受擔保利益人銘揚金屬股份有
    限公司部分，既未能證明受擔保利益人銘揚金屬股份有限公
    司部分因假扣押未發生損害，或就受擔保利益人銘揚金屬股
    份有限公司所生之損害已經賠償，亦未證明受擔保利益人銘
    揚金屬股份有限公司同意返還擔保金，或假扣押程序終結後
    ，聲請人已定20日以上之期間催告受擔保利益人銘揚金屬股
    份有限公司行使權利而未行使，或法院依供聲請人之聲請，
    通知受擔保利益人銘揚金屬股份有限公司於一定期間內行使
    權利並向法院為行使權利之證明而未證明者之要件，依上開
    說明，自難謂合於民事訴訟法第104條第1項第1款規定「應
    供擔保之原因已消滅」及第104條第1項第2、3款規定返還擔
    保金之要件。是依上開規定，聲請人聲請返還擔保金，即非
    有據，不應准許。
四、依民事訴訟法第95條、第78條、裁定如主文。
中    華    民    國    97    年    9     月    30    日
                  民事第三庭    法  官   張桂美
以上正本證明與原本無異。
如不服本裁定應於送達後10日內向本院提出抗告狀，並應繳納抗
告裁判費新台幣1,000元。
中    華    民    國    97    年    9     月    30    日
                                書記官   謝安青


司法院資訊處製作；財團法人民間司法改革基金會備份。
